【裁判字號】    89,上易,142
【裁判日期】    890808
【裁判案由】    妨害自由
【裁判全文】
臺灣高等法院花蓮分院刑事判決                    八十九年度上易字第一四二號
    上訴人即被告  甲○○
右上訴人即被告因妨害自由案件，不服臺灣花蓮地方法院八十八年度易字第六九二號
中華民國八十九年三月十六日第一審判決 (起訴案號：臺灣花蓮地方法院檢察署八十
八年度偵字第二二五三號)，提起上訴，本院判決如左：
    主  文
原判決關於妨害名譽部分撤銷。
甲○○意圖散布於眾，而指摘足以毀損他人名譽之事，處拘役貳拾日，如易科罰金，
以佰元折算壹日。
    事  實
一甲○○前因與乙○○合作採礦而發生礦權糾紛，宿有嫌隙，甲○○乃於民國（下同
  ）八十八年三月十日下午三時（公訴人誤植為十三時）許，與多位友人前往花蓮縣
  秀林鄉和平村乙○○所經營之金昌發開發有限公司（下簡稱金昌發公司）礦區，並
  基於誹謗及公然侮辱乙○○之犯意，意圖散布於眾，而央請不知情之友人陳宜華於
  該礦區工寮鐵皮屋牆上以紅色油漆書寫「一、乙○○因偽造文書盜賣公物現在台北
  士林地方法院審理中、二、如有朋友欲與他合作最好與本人聯絡，因『乙○○並非
  好人』」等足以毀損乙○○名譽及減損乙○○聲譽之文字。
二案經被害人乙○○訴由花蓮縣警察局新城分局報請臺灣花蓮地方法院檢察署檢察官
  偵查起訴。
    理  由
一訊據被告甲○○矢口否認其有公訴意旨所指犯行，並辯稱：伊並未叫陳宜華寫「乙
  ○○並非好人」字樣，伊並無妨害乙○○名譽之意思云云。
二惟查，被告有右揭犯行，已經被告於原審時明確坦承在卷，且核與陳宜華所證述之
  情形相符，其於本院審理時空言翻異，不足採信。
三查被告於八十六年間向臺灣士林地方法院檢察署告訴乙○○偽造文書及竊盜等案件
  ，經該署以八十六年度偵字第二二六六號、八十六年偵續字第一五三號以乙○○之
  犯罪嫌疑不足二度不起訴處分在案，有該二份不起訴處分書附卷可稽（見偵查卷第
  八頁至十二頁），該案件雖經被告再度聲請再議，而經台灣高等法院檢察署發回該
  署續行偵查中（見偵查卷第一三至十五頁，嗣於八十八年三月三十一日再度為不起
  訴處分），惟該案既然未經起訴，自無「在法院審理中」之事實，是其記載「一乙
  ○○因偽造文書盜賣公物現在台北士林地方法院審理中」部分，顯然足以使人誤認
  乙○○已經因偽造文書、盜賣公物刑事案件經檢察官提起公訴，此項指摘已與事實
  顯然不符。且細觀其告訴意旨，無非係在指摘其與乙○○間合作開採礦區權利之爭
  執，與所謂「盜賣公物」無涉，惟其前開告訴已經被檢察官二度不起訴處分在案，
  乙○○是否成立其所告訴之偽造文書及竊盜等罪名，更顯然具有高度之不確定性，
  其仍以前開文字對外散佈，其具有妨害乙○○名譽之犯意，至為明顯。
四另前開文字記載關於「二如有朋友欲與他合作最好與本人聯絡，因乙○○並非好人
  」部分，係被告對乙○○所為主觀、抽象之評價，並非具體事實之指摘，核與誹謗
  罪之要件不合，應屬刑法第三百零九條第一項公然侮辱罪之範疇（最高法院八十六
  年度台上字第六九二○號判決參照），公訴人認被告此部分犯行係犯刑法第三百十
  條第一項之妨害名譽罪嫌，起訴法條尚有未合，應予變更。
五被告罪證明確，核其所為，係犯刑法第三百十條第一項及三百零九條第一項之妨害
  名譽罪，被告一行為觸犯二罪名，為想像競合犯，應從一重即三百十條第一項之罪
  處斷。原審予以論罪科刑，固非無見，惟查被告所書寫前開文字中二部分，其內容
  僅屬抽象漫罵，與刑法三百十條第一項之要件不合，原判決一併以該罪名論擬，尚
  有未洽，被告上訴意旨否認犯罪，雖無理由，但原判決上開部分既有可議，應予以
  撤銷改判。爰審酌被告犯罪後未見悔意等一切情狀，量處拘役二十日，並諭知易科
  罰金之折算標準，以示懲儆。
據上論斷，應依刑事訴訟法第三百六十九條第一項前段、第三百六十四條、第二百九
十九條第一項前段，刑法第三百零九條第一項、第三百十條第一項、第五十五條前段
，罰金罰鍰提高標準條例第一條前段，第二條，判決如主文。
本案經檢察官崔紀鎮到庭執行職務。
中      華      民      國    八十九    年      八      月      八      日
                                    審判長法官  謝  志  揚
                                          法官  蔣  有  木
                                          法官  何  方  興
右正本證明與原本無異。
本件不得上訴。
                                        書記官  劉  妙  娘
中      華      民      國    八十九    年      八      月      九      日


司法院資訊處製作；財團法人民間司法改革基金會備份。
